【裁判字號】    97,訴,1081
【裁判日期】    970821
【裁判案由】    殺人未遂
【裁判全文】
臺灣高雄地方法院刑事判決              97年度訴字第1081號
公  訴  人  臺灣高雄地方法院檢察署檢察官
被      告  戊○○
            丁○○
共      同
選任辯護人  謝嘉順律師
上列被告因殺人未遂案件，經檢察官提起公訴（96年度偵字第33
291 號），本院判決如下：
    主  文
本件公訴不受理。
    理  由
一、按被告以外之人於審判外之言詞或書面陳述，除法律有規定
    者外，不得作為證據；又被告以外之人於審判外之陳述，雖
    不符刑事訴訟法第159 條之1 至第159 條之4 之規定，而經
    當事人於審判程序同意作為證據，法院審酌該言詞陳述或書
    面陳述作成時之情況，認為適當者，亦得為證據，刑事訴訟
    法第159 條第1 項、第159 條之5 第1 項分別定有明文。本
    件被告及辯護人否認證人乙○○、甲○○、秋天助警詢及偵
    查中之傳聞證述。查上開3 位證人均經傳喚到庭結證，其中
    證人甲○○、丙○○所述情節，與審判中之陳述尚無不符，
    自無引證其警詢陳述之必要。證人乙○○到庭陳述不知受傷
    經過，與警詢陳稱係遭被告丁○○所傷，互有不符。惟其偵
    查中已明稱該陳述係聽聞證人甲○○之轉述，是其警詢陳述
    並無特別可信之情況，無證據能力。至其等偵查中之證述，
    均經依法具結，且辯護人亦未指出該偵查中之陳述有何顯不
    可信之情況，依刑事訴訟法第159 條之1 第2 項規定，得為
    證據。至本判決所引用其他傳聞證據，被告及辯護人均明示
    同意有證據能力，本院審酌各該證據並非違法取得，與待證
    事項具關聯性，且為認定犯罪事實存否所必要，依刑事訴訟
    法第159 條之5 第1 項規定，俱適當為本案之證據。另被告
    2 人警詢及偵查中之供述，非出於不正方法取得，亦得為證
    據。
二、公訴意旨略以：被告戊○○與乙○○前為夫妻，與被告丁○○為男女朋友。於民國96年11月19日晚上11時許，在高雄縣
    仁武鄉○○路409 號「上菁檳榔攤」前，被告戊○○因不滿
    乙○○帶同甲○○、丙○○砸毀其所有之車輛，與被告丁○○雖可預見頸部係人體之極重要且脆弱之部位，如以尖刀刺
    之，恐會導致大量出血有致死之可能，2 人竟仍共同基於殺
    人之不確定犯意，分持被告戊○○所有非屬槍砲彈藥刀械管
    制條例之刀械各1 把，先一同拉住乙○○，再由被告戊○○
    持刀朝乙○○之頸部刺1 刀，丁○○並大喊「給你死」，且
    欲再持刀朝乙○○砍殺時，因遭甲○○推開而未得逞，致乙○○頸部穿刺傷約1.5 公分。嗣經警據報前往現場處理，並
    扣得斷裂之開山刀1 把、血衣1 件，因認被告2 人共同涉犯
    刑法第271條第2項、第1項之殺人未遂罪嫌。
三、按「犯罪事實應依證據認定之，無證據不得認定犯罪事實」
    、「不能證明被告犯罪者，應諭知無罪之判決」，刑事訴訟
    法第154 條第2 項、第301 條第1 項分別定有明文。申言之
    ，犯罪事實之認定應憑證據，如未能發現相當證據，或證據
    不足以證明，自不能以推測或擬制之方法，作為裁判基礎（
    最高法院40年台上字第86號判例意旨參照）。次按殺人與傷
    害之區別，應殺意之有無為斷，即行為人於下手時有無決意
    取被害人生命為準，至於被害人受傷處是否致命部位，及傷
    痕多寡、輕重為何等，亦僅得供審判者心證之參考，究不能
    據為絕對之標準；又被害人受傷之程度，被害人受傷處所是
    否為致命部位，及傷痕多寡，輕重如何，僅足供認定有無殺
    意之參考，究不能據為區別殺人未遂與傷害之絕對標準，故
    不能僅因被害人受傷之位置係屬人體要害處，即認定加害人
    自始即有殺害被害人之犯意（最高法院20年非字第104 號判
    例意旨、同院90年度台上字第1897號判決意旨參照）。
四、公訴意旨認被告2 人涉有殺人未遂罪嫌，係以證人乙○○、
    甲○○、丙○○之證述；高雄榮民總醫院診斷證明書、上開
    扣案物品及現場照片為主要論據。被告2 人於本院審理時雖
    不否認乙○○受傷之事實，惟均堅決否認有何殺人未遂之犯
    行，被告戊○○辯稱：當天是我持刀刺傷乙○○，因為他自
    後面勒住我的脖子，我持刀往後比劃，要他鬆手，不是要殺
    他等語；被告丁○○辯稱：我沒有持刀器，也沒有刺傷乙○○，也沒有對乙○○喊「給你死」等語。經查：
（一）本件被告2 人於上揭時地與乙○○、甲○○互有衝突，乙○○確遭持刀刺傷頸部，寬度約1.5 公分，深度僅達皮下
      層等情，業據被告2 人自承在卷，與證人乙○○到庭證稱
      確遭刺傷之情相合，並有高雄榮民總醫院診斷證明書附卷
      及扣案刀械、血衣各1 件可稽。堪認上情屬實。
（二）乙○○所受傷勢係何人持刀所為？證人乙○○到庭證稱，
      依甲○○告知，是被告丁○○刺傷，如何遭刺傷經過我不
      知道等語（見本院卷第28頁）；證人甲○○到庭證稱，我
      們3 人砸完車後，我就上車準備離開，那時候乙○○還沒
      上車，她們3 人在那邊拉扯，我不確定是男生還是女生刺
      到他，我下車的時候，那把刀是被告丁○○拿的，被告戊○○在搶他手上的刀，我把他們拉開，發現衣服是濕的，
      都是血，乙○○受傷的經過，我沒有看到等語（同卷第
      31-32 頁）；證人丙○○到庭證稱，當時我在車上等，沒
      有下車，過程沒有看到等語（同卷第36頁）。據此，本件
      3 位證人僅能證實上揭時地乙○○與被告2 人在場互有拉
      扯之情，除此之外，不僅均不能指證係何人持刀下手，即
      受傷之證人乙○○亦無法說明自己如何受傷，則此一爭點
      ，自應求諸於被告之供述及其他證據，詳予論究。
（三）乙○○因與被告2 人拉扯而當場受傷，依卷內現場照片所
      示，地上留有一攤血跡，再觀之扣案被告戊○○當日所穿
      著衣物之照片，其上亦有血跡暈染。經本院當庭勘驗該血
      衣之結果，在長袖T 恤後面右側及中間部分有血跡，其餘
      部分沒有血跡（見同卷第37頁）。依此推斷，乙○○受傷
      部位在頸部，遭刺受傷時血液立即流出，既造成被告戊○○衣服染有血跡，且該血跡狀呈暈染，並非點狀噴濺，復
      以血跡分佈在衣服背面，可知當時被告戊○○不僅極為靠
      近乙○○，且乙○○係在被告戊○○後方，面向被告戊○○，被告戊○○則係背對乙○○。準此，被告戊○○辯稱
      因乙○○自後勒其脖子，乃持刀向後比劃致刺傷乙○○等
      語，應值採信。
（四）事發當時，被告2 人均同時在場，與乙○○並有拉扯，證
      人甲○○、丙○○係與乙○○共同到場對被告戊○○砸車
      之人，均證稱事發經過未在現場，且僅甲○○過去拉開被
      告2 人，當時被告戊○○甚至手持刀器，依其景況，如被
      告2 人均有殺機，猝然出手，乙○○僅一人在場，恐不易
      防，即使負強抵抗，諒非僅有頸部皮下層寬度約1.5 公分
      之輕傷。且依證人甲○○證述，當時下車後看見被告2 人
      在搶1 把刀，架開被告丁○○後，他站在旁邊，沒有任何
      動作，當時有聽到他說「給你死」等語（同上卷第33頁）
      ，被告2 人如有殺意，應不必互相搶刀，可見縱使素有恩
      怨，並因汽車遭砸，一時負氣難忍，而有出手攻擊或言語
      逞勝之舉止，亦核屬互為防衛或虛張聲勢之情形，雖乙○○傷害部位係在人體重要之頸部，仍難遽認被告2 人有殺
      身取命之犯意。證人乙○○當庭對本案表示意見時，陳稱
      被告2 人可能不想置我於死，但覺得有在推托等語（同上
      卷第49頁），亦足為上開認定之佐證。
四、據上論證，被告2 人與乙○○雖有怨隙，但本件係乙○○糾
    眾前往尋釁，先有砸車之舉，被告2 人被動應對，非預持刀
    械謀議犯案，初無殺人之動機。且乙○○受傷經過及情節，
    係被告戊○○遭其自後勒住，持刀往後比劃所致，非猛力多
    方揮刺，乙○○所受傷害僅有一處，傷勢輕微，是其意在擺
    脫乙○○挾制，亦非出於殺人之態勢為之。又被告丁○○僅
    有拉扯之舉，遭甲○○架開後站立一旁，無其他持續積極攻
    擊之行為，即乙○○當時亦無性命遭脅之感受。綜上，自難
    認定被告2 人確有殺人之直接或間接犯意，應不成立殺人未
    遂之罪。公訴意旨認被告黃中威涉有殺人未遂之犯行，尚有
    未洽。至被告戊○○持刀往後比劃，被告丁○○在一旁呼喝
    拉扯，其2 人共同傷害之犯行，事證明確，應堪認定。
五、茲按告訴乃論之罪，告訴人於第一審辯論終結前，得撤回其
    告訴；告訴乃論之罪，其告訴經撤回者，應諭知不受理之判
    決，刑事訴訟法第238 條第1 項、第303 條第3 款分別定有
    明文。本件被告2 人所涉傷害之罪，依刑法第287 條前段之
    規定，須告訴乃論。茲據告訴人乙○○於審判期日當庭與被
    告2 人達成和解，並具狀撤回其告訴，有本院審判筆錄及刑
    事撤回告訴狀在卷可稽，是被告2 人所犯傷害之罪，自應諭
    知不受理之判決。
據上論斷，應依刑事訴訟法刑事訴訟法第303 條第3 款，判決如
主文。
本案經檢察官己○○到庭執行職務。
中    華    民    國    97    年    8     月    21    日
                  刑事第五庭  審判長法  官  黃建榮
                                    法  官  李殷君
                                    法  官  李嘉益
以上正本證明與原本無異。
如不服本判決應於收受本判決後10日內向本院提出上訴書狀，並
應敘述具體理由，如未敘述上訴理由者，應於上訴期間屆滿後20
日內補提理由書狀於本院（均須按他造當事人之人數附繕本）「
切勿逕送上級法院」。
中    華    民    國    97    年    8     月    22    日
                                    書記官  郭南宏


司法院資訊處製作；財團法人民間司法改革基金會備份。
